【裁判字號】    95,訴,2033
【裁判日期】    951228
【裁判案由】    營業稅
【裁判全文】
臺北高等行政法院判決
                                  95年度訴字第02033號
                              .
原      告  壢都營造股份有限公司
代  表  人  甲○○
訴訟代理人  乙○○
被      告  財政部臺灣省北區國稅局
代  表  人  凌忠嫄（局長）住同上
訴訟代理人  丙○○
上列當事人間因營業稅事件，原告不服財政部中華民國95年5月
12日台財訴字第09500100990號訴願決定，提起行政訴訟。本院
判決如下：
    主  文
原告之訴駁回。
訴訟費用由原告負擔。
    事  實
一、事實概要：
    緣原告係核定使用統一發票商號，於民國（下同）93年3月
    承包群達電子有限公司（下稱群達公司）廠房及辦公室新建
    工程，未依規定開立統一發票，漏報銷售額新台幣(下同)
    3,133,333 元，案經被告查獲，取具一般營繕工程資料查核
    清單、合約書及付款資料明細表等資料影本附案佐證，審理
    違章成立，除核定補徵營業稅款156,667 元外，並按所漏稅
    款裁處3 倍罰鍰470,000 元（計至百元止），原告不服，申
    請復查，未獲變更，提起訴願，經遭駁回，遂提起本件行政
    訴訟。
二、兩造聲明：
  (一)原告聲明：
    1.訴願決定、原處分均撤銷。
    2.訴訟費用由被告負擔。
  (二)被告聲明：
    1.駁回原告之訴。
    2.訴訟費用由原告負擔。
三、兩造之主張：
  (一)原告主張之理由：
    1.依加值型及非加值型營業稅法第43條第1項第4款規定：「
      營業人有短報、漏報銷售額者，主管稽徵機關得依照查得
      之資料，核定其銷售額及應納稅額並補徵之」。被告僅憑
      一般營繕工程資料查核清單、合約書及合約書內所載群達
      公司應如何付款之付款明細表等資料，即作為原告未依規
      定開立統一發票及課稅之依據，而被告所依據之理由係以
      使用執照之核發為憑，被告認為使用執照之核發依原告合
      約書內所載付款明細表中係為第9 項次，而室內隔間裝修
      工程係為第8 項次，據以推論原告合約書所載付款明細表
      內之室內隔間裝修工程金額3,290,000 元（含稅）作為未
      開發票逃漏銷售額3,133,333 元補徵營業稅156,667 元，
      完全不顧原告實際有無施作情形，進度如何。又依建築法
      規第70條使用執照之申請核發，係以主體結構、消防、水
      電完成為要件，室內隔間裝修工程在其後，且並無直接關
      係，亦不影響使用執照之核發，何況原告因群達公司付款
      情況不良，該項工程並無施作。被告並無實際查核，即認
      定原告未依規定開立統一發票，逃漏銷售額補徵營業稅，
      根本與事實不符，與法有違。
    2.被告復查決定書與訴願決定書駁回原告之理由同為復查決
      定書理由：「‧‧‧三、‧‧‧，又申請人既取得支付命
      令，足認該工程款為其應收款項，依首揭時限表規定，其
      應於工程合約所載每期應收價款時開立銷售憑證交付買受
      人，其主張核不足採，原核定補徵營業稅額156,667元並
      無不合，應予維持」。原告承包群達公司工程總額計
      32,900,000元（含稅），每次請款均按實際施工進度，向
      該公司依雙方所簽合約內容所附載之付款明細表請款，自
      92年9 月1 日至93年3 月1 日止共按實際施作完工部份計
      7 項工程款開立發票計27,965,000元，向群達公司請款而
      該公司總共只支付原告21,190,181元（支票），尚有餘款
      6,774,819 元未支付，而其中支票兌現金額為17,548,181
      元，未兌現部份為3,642,000 元，該支票未兌現部份並已
      取得台灣桃園地方法院支付命令，備以後可做為原告呆帳
      損失之憑證，因前7 項工程款中有部份遭退票，並有餘款
      未收回，致遭受損失，故第8 項室內隔間裝修工程即無予
      以施作，而被告卻將此支付命令視為第8 項室內隔間裝修
      工程款，指稱雖遭退票亦應開立統一發票。又該支付命令
      金額與裝修工程金額亦不相符，故並非被告所指既取得支
      付命令，足認該工程（室內隔間裝修工程）款為其應收款
      項，應開立銷售憑證交付買受人，所以亦無被告所稱依雙
      方簽訂合約書第12條之適用情形。
    3.原告所出具之說明書所載內容，並無被告所指稱之「顯然
      違反工程合約，原告實無繼續開立發票‧‧‧，但此項工
      程後段根本尚未驗收」；被告又稱「原告復查、訴願時均
      未否認第8項室內隔間裝修已完工」，被告所述純屬不實
      之詞。依原告之說明書第1 條即已說明：「本公司在室內
      裝修工程進度就未依工程合約工作進度施工」，亦即並無
      施作，因無施工就無驗收手續，驗收手續當然就未完成，
      所以無須開立發票並無違誤。且原告於復查、訴願時已說
      明第8 項室內隔間裝修工程並無施作。
  (二)被告主張之理由：
    1.按「營業人銷售貨物或勞務，應依本法營業人開立銷售憑
      證時限表規定之時限，開立統一發票交付買受人。」「營
      業人除本法另有規定外，不論有無銷售額，應以每2月為1
      期，於次期開始15日內，填具規定格式之申報書，檢附退
      抵稅款及其他有關文件，向主管稽徵機關申報銷售額、應
      納或溢付營業稅額。其有應納營業稅額者，應先向公庫繳
      納後，檢同繳納收據一併申報。」「營業人有左列情形之
      一者，主管稽徵機關得依照查得之資料，核定其銷售額及
      應納稅額並補徵之‧‧‧四、短報、漏報銷售額者。」為
      加值型及非加值型營業稅法第32條第1項前段、第35條第
      1項及第43條第1項第4款所明定。次按「包作業開立憑證
      時限：依其工程合約所載每期應收價款時為限。」為營業
      人開立銷售憑證時限表所規定。
    2.原告係核定使用統一發票商號，於93年3月間承包群達公
      司廠房及辦公室新建工程，未依規定開立統一發票，漏報
      銷售額3,133,333元，經被告所屬中壢稽徵所查獲，有一
      般營繕工程資料查核清單、合約書及付款資料明細表等資
      料影本可稽，核定補徵營業稅額156,667元。
    3.原告於94年3月25日出具說明書，指稱：群達公司支付工
      程款中有4張支票於提示後均遭退票，顯然違反工程合約
      ，原告實無繼續開立發票，因此雖然使用執照已經取得，
      但此項工程後段根本尚未驗收，既然驗收無法如期完成，
      也就無法請款，因此截至目前為止室內裝修工程也相對無
      法開立發票及請付工程款。原告於復查、訴願時，均未否
      認第8項室內隔間裝修工程已完工，僅指稱該項工程因驗
      收無法如期完成無須開立發票；原告承包土木建築工程屬
      包作業，依營業人開立銷售憑證時限表，原告為表中所載
      「包作業」，開立銷售憑證時限為「依其工程合約所載每
      期應收價款時為限。」，復依原告與群達公司間合約第12
      條約定「甲方（群達公司）有按期付款之義務‧‧‧雙方
      同意乙方（原告）施工完成，以書面通知甲方於收受函之
      7 日內辦理驗收程序，驗收完成甲方應立即付款，若甲方
      收受函之間未於期限內辦理驗收，則視為驗收完成並立即
      付款。」所謂按期付款係指施工完成時，群達公司應按期
      付款，與是否驗收完成無關，原告之主張實不足採信，原
      核定補徵營業稅額156,667元並無不合。
    4.按「納稅義務人，有左列情形之一者，除追繳稅款外，按
      所漏稅額處1倍至10倍罰鍰，並得停止其營業‧‧‧三、
      短報或漏報銷售額者。」為加值型及非加值型營業稅法第
      51 條第3款所明定。
    5.原告經核定應使用統一發票，於93年3月承包群達公司廠
      房及辦公室新建工程，未依規定開立統一發票，逃漏營業
      稅156,667元，已如前述，除核定補徵營業稅額156,667
      元外，並按所漏稅額處3倍罰鍰計470,000元（計至百元止
      ），原處分並無違誤。
    理  由
一、本件訴訟繫屬中被告代表人許虞哲，改為凌忠嫄擔任，茲據
    新任代表人具狀承受訴訟，核無不合，應予准許。
二、按「在中華民國境內銷售貨物或勞務及進口貨物均應依本法
    規定課徵營業稅」、「營業人銷售貨物或勞務，應以每2月
    為1期，於次期開始15日內，填具規定格式之申報書，檢附
    退抵稅款及其他有關文件，向主管稽徵機關申報銷售額、應
    納或溢付營業稅額。其有應納營業稅額者，應先向公庫繳納
    後，檢同繳納收據一併申報。」「營業人有左列情形之一者
    ，主管稽徵機關得依照查得之資料，核定其銷售額及應納稅
    額並補徵之：一、‧‧‧。四、短報、漏報銷售額者。」分
    別為加值型及非加值型營業稅法第1條、第32條第1項前段、
    第35條第1 項、第43條第1 項第4 款所明定。同法第51條第
    3 款亦規定：「納稅義務人有左列情形之一者，除追繳稅款
    外，按所漏稅額處以1 倍至10倍罰鍰，並得停止其營業：一
    、‧‧‧三、短報或漏報銷售額者。‧‧‧」。
三、本件被告以原告係核定使用統一發票商號，於93年3 月承包
    群達公司廠房及辦公室新建工程，就第8 期「室內隔間裝修
    完成」應收款3,290,000 元( 含稅) 未依規定開立統一發票
    ，漏報銷售額3,133,333 元，有一般營繕工程資料查核清單
    、合約書及付款資料明細表等資料影本附原處分卷為證，乃
    核定補徵營業稅款156,667 元，並按所漏稅款裁處3 倍罰鍰
    470,000 元（計至百元止）。原告不服，循序提起本件訴訟
    ，如事實欄所載，主張其就上開第8 期工未施作云云。經查
    ：
(一)、依營業人開立銷售憑證時限表，原告為表中所載「包作
      業」，開立銷售憑證時限為「依其工程合約所載每期應收
      價款時為限。」而依上開原告與群達公司間合約所附規定
      各期付款之付款明細表所載，原告於第8 期工「室內隔間
      裝修完成」時，應收款為3,290,000 元( 含稅) 。再依建
      築法第70條第1 項規定，申請使用執照時，其主要構造、
      室內隔間及建築物主要設備等與設計圖樣相符者，發給使
      用執照。據此，建築工程完工後經發給使用執照者，室內
      隔間必定已完成，否者無從取得使用執照。上開原告與群
      達公司間合約所附規定各期付款之付款明細表所載，第9
      期付款時間係「使用執照取得驗收完成」，將使用執照完
      成列於「室內隔間裝修完成」之後，亦係配合上開建築法
      之規定所為之付款時程按排。而原告承包系爭建築工程已
      於93年3 月19日完工，申請使用執照並取得使用執照之事
      實，有原處分卷所附一般營繕工程資料查核清單可證，復
      為原告所不爭執，足見原告已完成系爭建築工程之室內隔
      間工程。原告雖提出系爭建築工程之監造人梁忠權建築師
      之函文( 本院卷第76頁) 以實其主張，然該函文應原告函
      詢，說明「裝修材料非屬使用執照申請要件」，並非謂「
      室內隔間未施作或未完成」，原告已難據該函文主張其未
      施作室內隔間工程。而原告既能向監造人梁忠權建築師函
      詢取得證明，如果原告確未施作室內隔間工程，自必能向
      監造人梁忠權建築師函詢取得證明，然其反而提出此「裝
      修材料非屬使用執照申請要件」，益證原告所主張未施作
      室內裝修工程云云，與事實不符。
(二)、上開原告與群達公司間合約第12條規定「甲方（按指
      群達公司）有按期付款之義務」，其( 一) 並約定如每期
      付款超過7 日以上，致乙遭受損失，應由甲方賠償之，嗣
      於(三) 約定「雙方同意乙方（按指原告）施工完成，以
      書面通知甲方於收受函之7 日內辦理驗收程序，驗收完成
      甲方應立即付款，若甲方收受函之間未於期限內辦理驗收
      ，則視為驗收完成並立即付款。」再參照「使用執照取得
      驗收完成」列為第9 期款之約定，合約第12條( 三) 所稱
      之「施工完成」、「辦理驗收程序，驗收完成甲方應立即
      付款」，係指整個建築工程完工後之驗收，即第9 期款所
      稱之「驗收完成」。因而群達公司有無就系爭建築工程驗
      收完成，係與第9 期款有關，但與應付第8 期款無涉。
(三)、原告主張實際施作完成7 項工程收到付款之支票有
      3,642, 000元未兌現，受有損失，因而第8 期款未予施作
      云云。然該未兌現票有4 紙，發票日分別為93年6 月15日
      、7 月15日、9 月10日及9 月15日( 見本院卷第28頁原告
      提出之明細之) ，而系爭建築工程早於93年3 月19日申報
      完工，之前上開支票顯尚未發生未兌現( 退票) 情事，原
      告主張支票未兌現，受有損失，因而第8 期未予施作云云
      ，並不足採。
(四)、至原告向被告及訴願機關提出之說明書，均係原告單方之
      主張，無從據之為有利於原告之認定。
四、從而，原處分補徵原告營業稅款156,667 元，並按所漏稅款
    裁處3 倍罰鍰470,000 元，並無違法，訴願決定予以維持，
    亦無不合。原告訴請撤銷，為無理由，應予駁回。
五、據上論結，本件原告之訴為無理由，爰依行政訴訟法第98條
    第3 項前段，判決如主文。
中    華    民    國    95     年    12     月   28   日
                        第三庭審判長法  官 姜素娥
                                    法  官 陳國成
                                   法  官 吳東都
上為正本係照原本作成。
如不服本判決，應於送達後20日內，向本院提出上訴狀並表明上
訴理由，如於本判決宣示後送達前提起上訴者，應於判決送達後
20日內補提上訴理由書（須按他造人數附繕本）。
中    華    民    國    95     年    12     月   28   日
                                    書記官 張能旭


司法院資訊處製作；財團法人民間司法改革基金會備份。
